【裁判字號】    98,交聲,2194
【裁判日期】    980922
【裁判案由】    違反道路交通管理處罰條例聲明異議
【裁判全文】
臺灣臺北地方法院交通事件裁定        98年度交聲字第2194號
原處分機關  交通部公路總局臺北區監理所
異議人即
受處分人    丁○○
                    國民
上列異議人即受處分人因違反道路交通管理處罰條例事件，對於
交通部公路總局臺北區監理所於中華民國98年6月22日所為之處
分（原處分案號：北監自裁字第裁40-AEX733031號）聲明異議，
本院裁定如下：
    主  文
異議駁回。
    理  由
一、按汽車駕駛人，行經有燈光號誌管制之交岔路口闖紅燈者，
    處新臺幣（下同）1,800元以上5,400元以下罰鍰，並記違規
    點數3點，道路交通管理處罰條例第53條第1項，第63條第1
    項第3款分別定有明文。次按車輛面對圓形紅燈時，仍逕予
    穿越路口至銜接路段，含左轉、直行、迴轉及右轉（依箭頭
    綠燈允許行駛者除外），即視為闖紅燈之行為，亦經交通部
    82年4月22日交路字第009811號函示在案。
二、本件異議人即受處分人（下稱受處分人）丁○○於民國98年
    3月27日19時52分許，駕駛車牌號碼4338-PD號自用小客車，
    行經有燈光號誌管制之臺北市○○○路○段41巷口，因違規
    紅燈迴轉為警攔停舉發。嗣受處分人於應到案日期前之98年
    4月3日向原處分機關提出申訴，經原處分機關函請臺北市警
    察局大安分局（下稱原舉發單位）調查結果，仍認受處分人
    確有前開違規行為，原處分機關乃於98年6月22日，依道路
    交通管理處罰條例第53條第1項、第63條第1項第3款之規定
    ，裁處受處分人2,700元之罰鍰並記違規點數3點。
三、受處人異議意旨略以：伊於上揭時地在路口迴轉，但迴轉時
    路口號誌係綠燈而非紅燈，受舉發時已向員警反應，但未為
    其所接受，因當時急欲前往國家戲劇院觀賞表演，遂簽收舉
    發單，但本件舉發並無照片等客觀證據可佐，又伊記得本件
    舉發時間應為18時50分許，而非舉發單所載之19時52分，是
    員警舉發有誤，請求撤銷原處分云云。
四、經查:
  (一)交通警員掣單舉發違反道路交通管理處罰條例所列之違規事
    實，本質上為行政處分，係公務員基於職務上權力，依法就
    特定之具體事件所為具公法上效果之單方行政行為，基於公
    務員為公法上行為具有公信力之原則，該行政處分當可被推
    定為有效，其據以依法處分之事實亦應認定為正確無誤。另
    依道路交通管理處罰條例科處行政罰事件，依據公法爭議之
    舉證責任分配法則，固應先由行政機關就其業已履踐相關正
    當法程序，以及人民應受處罰之客觀違反法令行為，負證明
    之責，受處分人就行政機關已為相當證明之前開事項，若主
    張欠缺主觀歸責條件或為其他抗辯，亦須就其所辯提出反證
    。惟行政機關對於前開應為舉證事項，非不得以執行查察取
    締勤務人員，依據調查人證之程序，使就親歷事實提供不可
    替代之證明方法，尤於當場舉發交通違規事件，鑑於交通違
    規事實往往驟然而現、稍縱即逝，若硬性要求舉發員警不分
    違規情節，一律必須預留證據，俾便事後提出供法院審酌，
    除有現實技術可行性之困難外，勢將大幅提高交通管理之行
    政成本，並嚴重削弱道路交通管理之行政效能，此絕非立法
    者制定道路交通管理法規之本意，合先敘明。
  (二)受處分人於98年3月27日19時52分許，駕駛車牌號碼4338-PD
    自用小客車，行經臺北市○○○路○段41巷有燈光號誌管制
    之交岔路口時，有紅燈迴轉經警攔停舉發等情，業據證人即
    舉發本件違規行為之臺北市政府警察局大安分局和平東路派
    出所警員丙○○於本院調查時，到庭具結證稱：舉發當時伊
    是站在和平東路1段41巷口執行取締交通違規，執勤地點可
    見和平東路西往東號誌，視線無障礙，且當時光線充足。當
    時伊見該路口之和平東路西往東方向亮起紅燈數秒，且該路
    段東往西方向已無其他車輛通行，而和平東路1段41巷及該
    路口南北向號誌已是綠燈時，受處分人仍駕駛前揭汽車自和
    平東路1段西往東方向車道迴轉至和平東路東往西方向車道
    ，並繼續前駛，在場之警員甲○○即將受處分人攔停，並由
    伊掣單舉發，又伊在掣單過程中，並未聽見受處分人跟甲○○警員說她迴轉時所見應遵行方向之燈號為綠燈，她只有叫
    伊要開單就開快一點等語綦詳（見本院卷第24頁至第25頁背
    面）；核與證人即當日攔停受處分人之警員甲○○於本院同
    日調查且經隔離訊問時，結證稱：伊於上揭時間在和平東路
    1段39號前執勤，伊所站位置可看見和平東路1段41號巷口處
    之交通及號誌變化狀況，且當時光線很清楚。伊當時看見受
    處分人駕駛上開車輛行駛在和平東路1段西往東方向之車道
    上，而於其應遵行號誌已為紅燈時，仍通過該路口停止線迴
    轉至和平東路1段東往西方向的車道，伊即以指揮棒攔停受
    處分人，又伊將受處分人攔下時，受處分人並沒有表示她迴
    轉時，她應遵行方向之號誌是綠燈等語相符（見本院卷第26
    頁至第27頁）；復與同在現場之證人即臺北市捷運警察隊員
    警乙○○於本院同日調查且經隔離訊問時證稱：伊當時在和
    平東路1段41巷附近與丙○○、甲○○一同執行取締違規勤
    務，伊所站位置可清楚看見和平東路1段西往東方向號誌，
    視線無受阻礙，光線情況仍可清楚看見號誌。伊當時見受處
    分人駕駛上開車輛通過和平東路1段西往東方向路口停止線
    時，受處分人應遵行之路口號誌已是紅燈，但受處分人仍繼
    續行駛並迴轉至和平東路1段東往西方向車道等語一致（見
    本院卷第27頁背面至第28頁），堪認證人丙○○、甲○○、
    乙○○於舉發當時對於前開交岔路口現場之號誌及受處分人
    之行向均無誤認之虞，又考量證人丙○○、甲○○、乙○○
    與受處分人並無任何關係或有何嫌隙，渠等於負有具結義務
    並可能受刑法偽證罪處罰之情形下，仍於法庭為前揭證言，
    渠等證言之憑信性均應可獲得擔保，綜觀渠等所述內容亦均
    合於常情而無前後矛盾齟齬之處，是證人丙○○、甲○○、
    乙○○上開證述自得援為不利於受處分人之認定。而本件受
    處分人既未就執勤警員之舉發有何違誤提出相關證據以供調
    查，而依卷存證據資料亦無其他積極證據足資證明前揭員警
    有捏造事實違法取締之情事，則執勤警員本其維護交通秩序
    及安全之職責所為之上開舉發行為，自應受到合法及正確之
    推定，是受處分人以前揭情詞置辯，尚難認為可採。
  (二)至受處分人關於舉發時間之爭執，經本院於調查時檢視證人
    丙○○庭呈本件舉發通知單所附之通知單第14661本（自AEX
    733001起至AEX733050止），並詢問證人丙○○何以通知單
    號AEX733030號之違規時間為98年3月27日下午6時50分、單
    號AEX733 032號之違規時間為同日下午7時12分，但本件違
    規單即單號AEX733031號之違規時間卻為同日下午7時52分之
    情，證人丙○○於本院調查時證稱：伊在掣單舉發本件違規
    之前，已有舉發數件違規而開立數張罰單，但在開立本件罰
    單時，始發現單號AEX733031號經遺漏未開立，仍為空白，
    故以此單號掣發本件違規罰單，故有上開罰單所載違規時間
    不連續之情明確（見本院卷第29頁），質之證人丙○○係依
    法令執行交通管理、取締、查察公務之公務員，其所為舉發
    之執行職務行為，原則上可推定為真正，且衡諸執行交通勤
    務、掣發違規單為證人丙○○日常工作內容，且其就所製作
    職務上文書之正確性，需擔負一定之行政責任，理當較為謹
    慎，是關於本件舉發時間之認定，自應以本件舉發單上所載
    之違規時間為準。況縱使本件違規實際發生之時間與本件舉
    發單上所載之違規時間略有出入，亦無從解免受處分人確有
    上開紅燈違規迴轉行為之成立，受處分人自不得以此為由，
    遽指本件舉發有誤。本件事證明確，受處分人違規行為堪以
    認定，應依法裁罰。
五、綜上所述，受處分人確有於上揭時、地，駕駛前開車輛，行
    經有燈光號誌管制之交岔路口闖紅燈之違規行為，原處分機
    關依道路交通管理處罰條例第53條第1項、第63條第1項規定
    ，裁處受處分人罰鍰2,700元並記違規點數3點，核無違誤。
    受處分人聲明異議，指摘原處分不當，為無理由，應予駁回
    。
據上論斷，應依道路交通案件處理辦法第19條，裁定如主文。
中    華    民    國    98    年    9    月    22    日
                  交通法庭    法  官  謝昀璉
上正本證明與原本無異。
如不服本裁定，應於裁定送達後5 日內向本院提出抗告狀。
                              書記官  鄭雅文
中    華    民    國    98    年    9     月    24    日


司法院資訊處製作；財團法人民間司法改革基金會備份。
